最高法院民事判決　　　　　　　　　　　　　　　　　八十八年度台再字第四九號
　　再 審原 告　壬 ○ ○
　　　　　　　　子 ○ ○
　　　　　　　　癸 ○ ○
　　　　　　　　甲 ○ ○
　　　　　　　　己 ○ ○
　　　　　　　　辛○○○
　　　　　　　　戊 ○ ○
　　　　　　　　乙 ○ ○
　　　　　　　　丙 ○ ○
　　　　　　　　丁 ○ ○
　　　　　　　　庚 ○ ○
　　再 審被 告　苗栗縣後龍鎮公所
　　法定代理人　黃 丙 煌
右當事人間請求拆屋還地等事件，再審原告對於中華民國八十七年十二月三十一日本
院判決（八十七年度台上字第三○八一號），提起再審之訴，本院判決如左：
    主  文
再審之訴駁回。
再審訴訟費用由再審原告負擔。
    理  由
本件再審原告對於本院八十七年度台上字第三○八一號確定判決（以下簡稱原確定判
決）以有民事訴訟法第四百九十六條第一項第一款規定之情形，提起再審之訴，係以
：原確定判決認定(一)再審原告壬○○以外之再審原告子○○等人與再審被告間就系爭
土地無租賃關係存在，子○○等人為無權占有系爭土地，(二)系爭土地之租金應隨地價
之漲跌而機動調整，(三)再審被告之終止租約合法，(四)縱認系爭土地上之市場店舖原始
承購人所繳交之新台幣（下同）一萬二千元係租金，依契約約定及主管機關之函示計
算，亦早已不支付系爭土地租金達二年以上，(五)該一萬二千元係工程受益費，均顯
有適用法規錯誤之違法云云，為其論據。
按第三審為法律審，其所為之判決，以第二審判決所確定之事實為基礎，故民事訴訟
法第四百九十六條第一項第一款所謂適用法規顯有錯誤，對第三審判決而言，應以該
判決依據第二審判決所確定之事實而為法律上之判斷，有適用法規顯有錯誤之情形為
限。從而第二審法院取捨證據、認定事實之職權行使，是否妥當，與第三審判決適用
法規是否顯有錯誤無關。查系爭土地屬後龍鎮所有，由再審被告管理，再審被告於系
爭土地興建市場店舖出售，並將基地出租與店舖之原始承購人，再審原告壬○○為市
場店舖之原始承購人之一，壬○○與再審被告間就系爭土地有租賃關係存在。其餘再
審原告子○○等人係輾轉自前手受讓市場店舖，其受讓店舖時並無同時受讓系爭土地
承租權之意，其與再審被告間就系爭土地並無租賃關係存在。再審原告壬○○有三十
餘年未曾繳交租金，欠繳租金達二年以上，經再審被告定期催告未付後，再審被告已
表示終止租約，再審原告壬○○占有系爭土地已無正當權源，此外，再審原告就系爭
土地並未取得地上權，亦不能本於地上權人之地位向再審被告有所主張，為前訴訟程
序第二審法院合法確定之事實。本院原確定判決根據此項事實，認為第二審法院依土
地法第一百零三條第四款，民法第七百六十七條規定，再審原告應拆除地上物返還系
爭土地，有租賃關係存在部分，再審原告依約應給付最近五年之租金，無租賃關係存
在部分，依民法第一百八十四條、第一百七十九條規定，再審原告應給付最近五年相
當於租金之損害或不當得利，並至交還系爭土地日止按年給付損害金，而為再審原告
敗訴之判決，於法並無不合，爰駁回再審原告之第三審上訴，核無適用法規顯有錯誤
之情形。再審論旨，求予廢棄原確定判決，非有理由。
據上論結，本件再審之訴為無理由，依民事訴訟法第七十八條，判決如主文。
中      華      民      國    八十八    年      六      月    二十五    日
                              最高法院民事第二庭
                                  審判長法官  曾  桂  香
                                        法官  劉  延  村
                                        法官  徐  璧  湖
                                        法官  劉  福  聲
                                        法官  黃  秀  得
      右正本證明與原本無異
                                              書  記  官
中      華      民      國    八十八    年      七      月      七      日
